臺灣高等法院臺南分院刑事裁定　　　　　　　九十一年度聲再字第五六號　　　Ｇ
　　　再審聲請人
　　　即受判決人　甲　○　○
　　　選任辯護人　劉　榮　治
右列聲請人因背信案件，對於本院九十年度上易字第一０一九號中華民國九十一年二
月六日確定判決（臺灣嘉義地方法院八十八年度訴字第三六八號、臺灣嘉義地方法院
檢察署八十六年度偵字第四二六九號、八十八年度偵字第三四五五號）聲請再審，本
院裁定如左：
      主      文
再審之聲請駁回。
      理      由
一、再審聲請人即受判決人甲○○聲請再審意旨略以：原確定判決判處聲請人犯背信
    罪處有期徒刑八月，緩刑五年。茲因原判決有刑事訴訟法第四百二十一條重要證
    據漏未審酌，及第四百二十條第一項第六款發見確實之新證據之再審事由，故依
    法聲請再審，並陳明理由如左：
    （一）原確定判決未審酌聲請人提出之證據，釐清聲請人於本案貸款程序中之定
          位，依分層負責事務規定應負之責任，致誤認聲請人與其他被告共犯。查
          聲請人於本案所有之貸款案件，聲請人之職責係「徵信員」，此有已呈卷
          之每件貸款申請書背面之「放款批覆書」上，「徵信員」一欄由甲○○蓋
          章負責可證，而農會「徵信員」之職責，依「水上鄉農會信用部業務分層
          負責明細表」第十一頁為：
          徵信調查報告（業務項目：１各種徵信資料之徵取，２實施調查及訪問
            ，３徵信報告之分析研判，４調查報告之編製，５徵信報告資料之保管
            整理，６追蹤徵信）。
          擔保物之鑑定及估價（業務項目：１調查及鑑價，２抵押權之設定，３
            擔保品之投保，４抵押權之塗銷，５抵押權內容之變更，６擔保物之增
            加或減少，７抵押權狀內容之審核）。
          以上業務「徵信員」為承辦人員。依分層負責劃分，屬「第四層」之擬辦
          人員，上有「第三層」審核人員，「第二層」主管部門，「第一層」秘書
          及總幹事，備考欄註明「依放款權責授信各級主管核定」。由之可證本案
          聲請人之職責，係在於「徵信調查」及「擔保物之鑑定及估價」而已，至
          於貸款是否核准，其職責全部在於第三、二、一層之審核人員，亦即本案
          所有「放款批覆書」上『審查意見』欄上簽名蓋章之審核人員（即主辦人
          、專員、主任、秘書、總幹事），聲請人僅為「徵信員」，並無權參與放
          款之審核，此「水上鄉農會信用部業務分層負責明細表」規定其明。
    （二）經查本案確定判決之犯罪事實及理由，並無認定聲請人應負責之徵信調查
          及擔保物之鑑估有違法不實或超估擔保品之情事，係以農會之放款依規定
          非農會會員不得向農會貸款，且辦理放款時如事先知悉會員充當其他非會
          員之貸款人頭時，縱使有提供足額之擔保品，亦不得放款，違反農會信用
          部業務管理辦法第十條、第十二條之規定為理由。然則農會放款准駁之審
          核權，在於放款審核人員，聲請人非審核人員並無權審核，而聲請人職責
          上應負責之徵信調查及擔保物之鑑估，確定判決並無認為有不法，竟認定
          聲請人與其他放款審核人員有「行為之分擔及犯意之聯絡」！顯然原判決
          因漏未審酌上揭「水上鄉農會信用部業務分層負責明細表」關於聲請人權
          責劃分之規定之重要證據所致，此足生影響於判決之重要證據漏未審酌，
          如經審酌，聲請人得受有利益之判決，依刑事訴訟法第四百二十一條規定
          聲請再審。
    （三）如果確定判決之卷證資料未附有上揭「水上鄉農會信用部業務分層負責明
          細表」規定，則此為發見之新證據，此證據雖非以絕對不須經過調查程序
          為條件，但從該業務分層．負責明細表明確之記載，已可為確實足以動搖
          原確定判決而為受判決人有利之判決，依刑事訴訟法第四百二十條第一項
          第六款之規定聲請再審。
    （四）關於申貸人之資格是否符合，是屬「放款審議小組」放款主辦人員之職責
          ，非徵信人員之職責，本案聲請人辦理申貸人申請貸款，係就申請書面上
          之申請人，及提供擔保物提供人之不動產為徵信調查及鑑估結果呈報，至
          於是否准予貸放，屬於審核人員之權責，而經審核准予貸放其貸款由何人
          領取？是否具有水上鄉農會會員資格之人充當貸款人頭？貸款是否集中由
          一人使用？均非徵信人員之業務，亦非徵信人員可得而知！更非徵信人員
          有權給予助一臂之力。聲請人職責上之徵信鑑估工作確定判決既未認有違
          失，審核放款業務非聲請人之權責，則聲請人顯無從圖利他人，亦顯無從
          與其他被告有「行為之分擔及犯意之聯絡」！此從同案被告放款主辦人曾
          愛華（屬第三層放款審核員）經檢察官不起訴處分確定可供參酌，聲請人
          僅為其下層人員，與審核放款職責無關，竟遭起訴判刑，顯然確定判決因
          漏未審酌上揭「水上鄉農會信用部業務分層負責明細表」關於聲請人權責
          劃分之規定之重要證據所致。
二、按不得上訴第三審法院之案件，其經第二審確定之有罪判決，如就足生影響於判
    決之重要證據漏未審酌者，得為受判決人之利益，聲請再審，刑事訴訟法第四百
    二十一條固定有明文。惟所謂重要證據漏未審酌，係指第二審判決前已經提出之
    重要證據未予審酌，且該證據必須可認為足以動搖原判決事實之認定者始足當之
    ，苟該證據業已提出經原確定判決予以指駁，並敘明捨棄不採之理由，或縱提出
    未斟酌，惟如經斟酌亦不足以動搖原判決者，或判決確定後始發現之證據，判決
    當時無從斟酌者，即非該條所謂重要證據漏未審酌，亦不足以構成聲請再審之事
    由，有最高法院二十八年抗字第八號、三十五年特抗字第二一號判例足資參照。
    亦即，本條所謂「足生影響於判決之重要證據漏未審酌」，係指當事人於第二審
    法院判決前，已發現而提出之證據，足以影響、變更判決結果，而法院漏未審酌
    而言。如第二審法院依調查之結果，本於論理法則、經驗法則，取捨證據、認定
    事實者，則不包括之。次按刑事訴訟法第四百二十條第一項第六款所謂發見確實
    之新證據，係指該項證據，事實審法院於判決前因未經發見，不及調查斟酌，至
    其後始行發見且須可認為確實足以動搖原確定判決者而言，若判決前已經當事人
    提出或聲請調查之證據，經原法院捨棄不採，或顯然不足以動搖原確定判決所憑
    證據者，即非該款所謂發見之新證據，不得據為再審聲請之原因。再按所謂發見
    確實之新證據，除須具有該證據可認為確實足以動搖原確定判決，而對受判決人
    為有利之判決之「確實性」特性外，尚須具備該證據係在事實審法院於判決前即
    已存在，因未經發見，不及調查斟酌，或審判時未經注意，至其後始行發見之「
    新規性」特質，二者均不可或缺，故受理聲請再審之最後事實審法院，應就聲請
    再審理由之所謂「新證據」，是否具備事實審判決前已經存在，為法院、當事人
    所不知，事後方行發見之「新規性」，及顯然可認足以動搖原有罪確定判決，應
    為無罪、免訴、免刑或輕於原判決罪名之「確實性」二要件，加以審查，為判斷
    應否准予開始再審之準據，亦有最高法院八十六年度台抗字第四七七號、八十五
    年度台抗字第三０八號裁判要旨足參。
三、經查：原判決係依同案被告王明昇、黃三倧、李民等人之供述，及授信約定書影
    本、不動產調查表影本、水上農會八九水農信字第二七七六號函、農會信用部業
    務管理辦法及財政部金融局八十九年七月四日台融局（三）字第八九二一三六七
    六號函等資料，本諸經驗及論理法則，對如何認定聲請人甲○○背信犯行得心證
    之理由，業於判決理由欄內說明詳盡。
四、聲請人聲請再審之本院九十年度上易字第一０九一號刑事確定判決，據以論處聲
    請人背信罪刑之理由，固未就聲請人所提上開水上鄉農會信用部業務分層負責明
    細表，予以斟酌取捨。惟姑且不論該業務分層負責明細表是否本院原審判決前未
    經發現，不及調查斟酌，事後始行發現，雖該業務分層負責明細表就水上鄉農會
    信用部各層級人員負責承辦業務及權責予以劃分，然查本件原判決係以聲請人明
    知原審同案被告吳福來（已死亡）、李溪中、葉萬順、龔銘世、羅錦稻、呂清溪
    、吳順益、李民、黃三倧與曾文淋等人係另案被告蕭登標之人頭戶，仍違反依農
    會信用部業務管理辦法第十條、第十一條，縱使其等有提供足額之擔保品，亦不
    得辦理放款業務等相關規定，依上開人頭戶之申請辦理貸款徵信調查及擔保品鑑
    定、估價工作，而認定聲請人為他人處理事務，意圖為自己或第三人不法利益，
    而為違背其任務之背信犯行明確，並據以論罪處刑。是聲請人提出上開業務分層
    負責明細表指稱其僅負責徵信工作，並無同意放款之權利，亦無礙於原判決所認
    定其明知上開申貸人係另案被告蕭登標之人頭戶，依規定不得辦理貸款業務，仍
    違背其任務進行貸款徵信等相關業務，致生損害於水上鄉農會之背信事實，從而
    ，就該證據形式上觀之，縱予以審酌亦難為有利於聲請人之認定，揆諸前揭規定
    ，顯與所謂確實新證據之要件有間，本件再審之聲請為無理由，應予駁回。
五、據上論斷，應依刑事訴訟法第四百三十四條第一項裁定如主文。
中    華    民    國      九十一      年      三      月      二十八    日
                                  臺灣高等法院臺南分院刑事第六庭
                                      審判長法官  楊    明    章
                                            法官  高    明    發
                                            法官  戴    勝    利
右正本證明與原本無異。
不得抗告。
                  法院書記官  吳    銘    添
中    華    民    國      九十一      年      三      月      二十九    日
